【裁判字號】    94,訴,1817
【裁判日期】    950124
【裁判案由】    毒品危害防制條例
【裁判全文】
臺灣桃園地方法院刑事判決              94年度訴字第1817號
公  訴  人  台灣桃園地方法院檢察署檢察官
被      告  甲○○
上列被告因毒品危害防制條例案件，經檢察官提起公訴（94年度
毒偵字第3690號），本院判決如下：
    主  文
甲○○連續施用第一級毒品，累犯，處有期徒刑捌月，扣案之注
射針筒肆支，沒收之；又連續施用第二級毒品，累犯，處有期徒
刑肆月，扣案之吸食器壹組，沒收之；應執行有期徒刑拾月，扣
案之注射針筒肆支、吸食器壹組，沒收之。
    事  實
一、甲○○曾因違反肅清煙毒條例案件，經本院以86年度訴字第
    704 號判決判處有期徒刑3 年1 月，而於民國86年9 月4 日
    確定，並於93年2 月23日縮短刑期執行完畢；復因施用毒品
    而違反毒品危害防制條例案件，於89年6 月30日起至同年7
    月29日執行觀察勒戒，並自89年8 月1 日起至同年12月15日
    執行強治戒治，於同年12月15日停止戒治；再因施用毒品而
    違反毒品危害防制條例案件，於90年10月9 日起執行強治戒
    治及殘刑，並於91年5 月21日期滿，經臺灣桃園地方法院檢
    察署檢察官於91年5 月24日以91年度戒偵字第333 號為不起
    訴處分確定。詎甲○○仍未戒除毒癮，於前揭強制戒治執行
    完畢釋放後之5 年內，分別基於施用第一級毒品海洛因、第
    二級毒品安非他命之概括犯意，自93年7 月某日起至94年6
    月7 日下午止，連續在其位於桃園縣龍潭鄉○○路317 巷46
    弄2 號之住處，以其所有，供（但非專供）施用海洛因、安
    非他命所用之針筒、吸食器，施用海洛因、安非他命多次。
    嗣甲○○之母親王文玲在上開住處3 樓房間內，發覺施用海
    洛因、安非他命所用之針筒4 支、吸食器1 組，認為其規勸
    甲○○戒斷毒癮並無成效，失望、氣憤之餘，為敦促甲○○
    改過，遂於94年6 月17日下午5 時50分許報警處理，期能經
    由勒戒與隔離使甲○○脫離毒品之束縛，經警於94年6 月17
    日下午6 時20分許，在上址查獲，並扣得甲○○所有、供（
    但非專供）其施用海洛因、安非他命所用之注射針筒4 支、
    吸食器1 組，始查悉上情。
二、案經桃園縣政府警察局平鎮分局報請臺灣桃園地方法院檢察
    署檢察官偵查起訴。
    理  由
壹、程序方面：
    按被告以外之人於審判外之言詞或書面陳述，除法律有規定
    者外，不得作為證據刑事訴訟法第159 條第1 項固有明文，
    惟按被告以外之人於司法警察調查中所為之陳述，與審判中
    不符時，其先前之陳述具有較可信之特別情況，且為證明犯
    罪事實存否所必要者，得為證據，同法第159 條之2 亦有規
    定。經查，證人王文玲於警詢中之陳述，係屬審判外之言詞
    陳述，與本院審判所為之證述不符，然其於警詢中之陳述具
    有較可信之特別情況（詳如後述），且為證明被告犯罪事實
    存否所必要，揆諸前開說明，證人王文玲於警詢中之陳述，
    具有證據能力，合先敘明。
貳、實體方面：
一、訊據被告甲○○於警詢及偵查時，均坦承伊於前揭時地施用
    海洛因及安非他命多次，惟於本院審理時，則矢口否認上情
    ，辯稱：伊於94年6 月18日警詢及偵查時，因自殺甫出院，
    伊不清楚所陳述之內容，伊自93年2 月23日出監後，即未再
    施用毒品，扣案之注射針筒及吸食器，係伊之前施用器具所
    留下云云。經查：
    (一)被告於警詢及檢察官訊問時供稱：伊第一次吸食毒品係於
      78 年 間，於93年3 月出監後，自同年7 月開始施用，最
      後一次係為警查獲前94年6 月8 日某時，在桃園縣龍潭鄉
      ○○路317 巷46弄2 號住處房間內，施用海洛因等語（見
      偵查卷第9 頁、第10頁、第36頁）。
    (二)證人即被告母親王文玲於警詢中證稱：伊於94年6 月8 日
      下午4 時許，看見被告在桃園縣龍潭鄉○○路317 巷46弄
      2 號住處之3 樓房間內，施用海洛因及安非他命，伊不忍
      心被告這樣沈淪墮落，像遊魂一樣，為了被告好，故堅持
      報警處理，好讓被告戒除惡習等語（見偵查卷第13頁）。
      證人王文玲嗣於本院審理時改證稱：伊並未當場看過被告
      在施用毒品，因為被告有喝農藥自殺，出院回來後被告精
      神不是很好，想要一直往外跑，且被告之前的朋友打電話
      跟伊說被告又在施用毒品，伊以為被告又施用毒品，因為
      伊要上班，沒有辦法，故被告喝農藥自殺後半個月，於94
      年6 月17日報警抓她，讓被告再去關一陣子脫離那些找麻
      煩的人，報警當天，交給警察的四支針筒及安非他命吸食
      器，是伊與被告父親在被告強制戒治回來後，約一年前，
      在被告房間內找到的，並在警察來之前，伊將收集的針筒
      、吸食器放在被告的房間裡面等語（見本院94年11月23日
      審判筆錄第4 頁至第7 頁）。
    (三)證人即查獲員警宗有貴於本院審理時證稱：伊於94年6 月
      17日時，係在桃園縣政府警察局平鎮分局中興派出所任職
      ，當天伊係備勤勤務，因被告母親王文玲打電話報案稱被
      告時常吃藥，但未指吃什麼藥，伊則與另一名警員前往而
      承辦本件案件，到被告位於桃園縣龍潭鄉○○路317 巷46
      弄2 號住處時，係由王文玲開門，見到伊之後，感覺她很
      氣，恨小孩不成材的那種感覺，伊進入屋內，看見被告軟
      趴趴的睡在客廳的沙發，聽王文玲說被告剛從醫院看病回
      來，沒有改進，還是有吃藥的情事，王文玲則將針筒、吸
      食器拿給伊看，並帶到被告的房間，王文玲指著枕頭及書
      桌底下稱她是在被告的房間的枕頭、桌子底下拿出來，王
      文玲並稱在十幾天前看過被告在房間內施用毒品，嗣伊欲
      將被告帶回派出所製作筆錄時，被告一直哭鬧求她媽媽不
      要送警察，辯稱並無施用毒品；被告於製作警詢筆錄時，
      其情緒比較穩定，且能夠了解伊問話的意思，因為被告母
      親發現被告在房間施用毒品，故在警詢時承認6 月7 日在
      房間施用海洛因，而王文玲於警詢時自己說曾看過被告施
      用海洛因、安非他命，並稱因不忍心看被告不改過，都有
      一些不三不四的朋友來找他，故報警處理；被告自家裡至
      派出所製作筆錄過程中，均未稱扣案之針筒、吸食器是以
      前留下來的，沒有印象被告父母親有無提到找到針筒、吸
      食器之正確時間，但意思是十天前在被告房間內找到的等
      語（見本院95年1 月9 日審判筆錄第2 頁至第9 頁）。
    (四)綜上事證，被告於94年6 月17日為警查獲當時之情形，顯
      然證人王文玲警詢時對警方之陳述，與證人宗有貴於本院
      之證述，二者互核相符；證人王文玲雖於本院審理時改稱
      ，伊並未親眼當場見到被告施用海洛因、安非他命，且為
      警查獲之針筒、吸食器，係伊於警方到場前，自行放到被
      告房間內之枕頭、桌子底下云云，然查，被告於警詢及偵
      查中，坦承最後一次施用毒品之時間，核與證人王文玲於
      警詢中證述94年6 月8 日下午4 時看到被告施用毒品等語
      相符，且證人王文玲於警詢中供稱：「…，她的房間床上
      枕頭底下找到針筒四支，…又在她房間桌子底下找到安非
      他命吸食器（過濾瓶）壹個」等語，與證人宗有貴於本院
      審理中證稱，伊到場時，係由證人王文玲拿出針筒、吸食
      器等語相符，而與證人王文玲於本院審理時證稱係其放在
      被告枕頭、桌子底下等語並未一致。再查，被告前因施用
      海洛因違反肅清煙毒條例案件，經本院以86年度訴字第70
      4 號判決判處有期徒刑3 年1 月，並於93年2 月23日縮短
      刑期執行完畢；復因施用毒品而違反毒品危害防制條例案
      件，分別於89年6 月30日起至同年7 月29日執行觀察勒戒
      ，並自89年8 月1 日起至同年12月15日執行強治戒治，於
      90年10月9 日起執行強治戒治，並於91年5 月21日期滿等
      情，為被告及證人王文玲所是認，復有臺灣高等法院被告
      全國前案紀錄表與臺灣桃園地方法院檢察署刑案資料查註
      紀錄表各1 份存卷可按，被告於為警查獲時，甫執行前因
      施用海洛因遭判處之有期徒刑3 年1 月完畢，及執行強制
      戒治完畢，被告知悉坦承施用毒品之法律效果為何，證人
      王文玲亦知悉若告發被告施用毒品將受有嚴重之法律懲罰
      ，若證人王文玲確無親眼見到被告施用毒品之情事，在屢
      勸不改、失望傷心之餘，證人王文玲焉有違反母親保護其
      子之天性，斷然主動向警方謊稱見過被告施用毒品之情事
      ？且於警詢時復主動要求：「我想請法院長官，除了我們
      家長以外，不要交保，好讓她戒除惡習」等語（見偵查卷
      第13頁）；倘被告並未施用毒品，何需於警詢及偵查中，
      均坦承有施用毒品之情事，而讓自己身陷囹圄？又扣案之
      針筒、吸食器，係在被告住處房間之枕頭、桌子底下經其
      母親王文玲所發覺，業如前述，倘被告確於93年2 月23日
      出監後，已戒除毒癮，並立下未再施用毒品之決心，自應
      將注射針筒、吸食器等易於接觸毒品之物拋棄不再使用，
      又焉有將之藏放於每日必須接觸之枕頭底下、桌子底下，
      使自己每天有接觸之機會？是被告辯稱扣案之針筒、吸食
      器，係伊於93年2 月23日出監前，施用毒品所遺之物，及
      證人王文玲於本院證稱，係因常有一些朋友找被告，及被
      告一直想往外跑，所以才報警，並把以前找到的注射針筒
      及吸食器放在被告房間讓警察查獲等語云云，不足為採。
      綜上，應認證人王文玲於警詢中之指證，係屬實在，而於
      本院審理時之證述內容，則係迴護被告之詞，並無足採，
      而被告於警詢及偵查時供稱，伊自93年7 月之某日起至94
      年6 月8 日止，施用第一級毒品海洛因、第二級毒品安非
      他命多次之自白，核與證人王文玲於警詢中之證述相符，
      且有針筒4 支、吸食器1 個扣案可佐，此部分之自白應屬
      實在，被告於本院審理時之辯解，係屬卸責之詞，不足採
      信。
    (五)按海洛因經注射入人體後，約有百分之八十於24小時內自
      尿中排出，一般而言，尿液中能否驗出嗎啡陽性反應與其
      投與量、投與途徑、採尿時間、個人體質及檢驗方法之靈
      敏度有關，國外曾有文獻報導，注射六毫克之海洛因鹽酸
      鹽，其代謝嗎啡之平均可檢出時限約為26小時等情，此有
      行政院衛生署藥物食品檢驗局81年9 月8 日（81）藥檢壹
      字第8148 85 號函可參；再按安非他命經口服投與後約百
      分之七十於24小時內自尿中排出，約百分之九十於96小時
      內自尿中排出，由於目前國內尿液中甲基安非他命之檢驗
      僅為鑑定其是否呈陽性反應而未定其含量，且甲基安非他
      命成分之檢出與其投與方式，投與量、個人體質、採尿時
      間與檢測儀器之精密度等諸多因素有關，因此僅憑尿液中
      呈安非他命陽性反應，並無法確實推算吸食時間距採集時
      間之長短，惟依上述資料推斷，最長可能不會超過4 日（
      96小時）一節，亦有行政院衛生署藥物食品檢驗局81年2
      月8 日（81）藥檢壹字第001156號函可稽。查，被告為警
      查獲後所採集之尿液，經台灣尖端先進生技醫藥股份有限
      公司以酵素免疫分析法（EIA）鑑 定結果，就安非他命類
      、鴉片類均呈陰性反應，此有上開單位出具之濫用藥物檢
      驗報告1 紙在卷為憑（見偵查卷第44頁），然被告係於94
      年6 月17日下午7 時30分許進行採尿，此有桃園縣政府警
      察局平鎮分局被採尿人姓名編號對照表1 紙可查（見偵查
      卷第20頁），距被告自承最後一次施用毒品之時間為同年
      月8 日已近10日，揆諸前揭函示說明，僅能證明被告於採
      尿前26小時、96小時內，並無施用海洛因及安非他命，尚
      難據此即認被告均無施用毒品海洛因及安非他命而為被告
      有利之證明。
    綜上，本件事證明確，被告犯行堪以認定。
二、按海洛因、安非他命分別為毒品危害防制條例第2 條第2 項
    第1 款、第2 款所列之第一級、第二級毒品，核被告所為，
    係犯毒品危害防制條例第10條第1 項、第2 項之施用第一級
    毒品罪、施用第二級毒品罪；被告持有第一級毒品海洛因、
    第二級毒品安非他命後，進而施用，其持有之低度行為應被
    其施用之高度行為所吸收，均不另論罪。被告所犯上開二罪
    間，犯意各別，構成要件互異，應予分論併罰。又被告先後
    多次犯行，時間緊接，手段相同，觸犯構成要件相同之罪，
    顯係基於概括犯意所為，為連續犯，應依刑法第56條之規定
    ，以一罪論，並加重其刑。另查被告曾有如事實欄所載之犯
    罪前科與執行紀錄，此有臺灣高等法院被告全國前案紀錄表
    與臺灣桃園地方法院檢察署刑案資料查註紀錄表各1 份存卷
    可按，其於5 年以內再犯本件有期徒刑以上之二罪，均為累
    犯，應各依刑法第47條規定加重其刑，並均遞加重之。爰審
    酌被告施用毒品惡習不改，且犯後未能坦承全部犯行，態度
    非佳，惟念其施用毒品僅戕害自身身體健康，並未危害他人
    安全等一切情狀，分別量處如主文所示之刑，並定其應執行
    之刑，以示懲儆。
三、扣案之注射針筒4 支、吸食器1 組，係被告所有，分別供其
    施用（但非專供）第一級毒品海洛因、第二級毒品安非他命
    所用之物，應均依刑法第38條第1 項第2 款規定，沒收之。
據上論斷，應依刑事訴訟法第299 條第1 項前段，毒品危害防制
條例第10條第1 項、第2 項，刑法第11條前段、第56條、第47條
、第38條第1 項第2 款、第51條第5 款，判決如主文。
本案經檢察官林鈺雄到庭執行職務
中    華    民    國    95    年    1     月    24    日
                  刑事第四庭  審判長法  官  黃斯偉
                                    法  官  蘇昭蓉
                                    法  官  陳心婷
上正本證明與原本無異。
如不服本判決，應於判決送達後10日內向本院提出上訴狀（應附
繕本），上訴於臺灣高等法院。
                                    書記官  陳青瑜
中    華    民    國    95    年    1     月    26    日
附錄本件論罪科刑法條全文：
毒品危害防制條例第10條
施用第一級毒品者，處 6 月以上 5 年以下有期徒刑。
施用第二級毒品者，處 3 年以下有期徒刑。


司法院資訊處製作；財團法人民間司法改革基金會備份。
